【裁判字號】    95,抗,323
【裁判日期】    951221
【裁判案由】    假處分
【裁判全文】
臺灣高等法院臺南分院民事裁定  95年度抗字第323號
抗  告  人  甲○○
相  對  人  喜願建設股份有限公司
法定代理人  乙○○
代  理  人  王正宏  律師
相  對  人  有龍建設開發股份有限公司
法定代理人  丙○○
上列抗告人與相對人間因分割共有物聲請定暫時狀態假處分事件
，對於中華民國95年9月8日臺灣臺南地方法院95年度裁全字第41
43號裁定，提起抗告，本院裁定如下：
    主  文
抗告駁回。
抗告訴訟費用由抗告人負擔。
    理  由
一、抗告意旨略以：
（一）原裁定供擔保金額新台幣（下同）1,053,600,000元之計
      算方式為(1)每格位6萬元正。(2)依建物內已完成設置之靈
      骨位格，神主牌位格，甕位格計92,000個，依相對人應有
      部分比例有龍建設開發股份有限公司（下稱有龍公司）40
      %、得格位36,800個，喜願建設股份有限公司（下稱喜願
      公司）3%得格位2,760個。計算扣除已出售之22,000個，
      相對人尚得使用17,560個為計算標準，抗告人不能認同此
      毫無確切證據之計算方式，有害抗告人之權益甚鉅，茲分
      論之：
    (一)就每格位60,000萬元言：該系爭建物於民國89年元月份開
      始營業，及之前喜願公司預售納靈骨位約3千個，安置於
      臨時暫厝內，抗告人已於95年7月11日之「民事更正請求
      事項聲請狀」內已陳述甚詳。又89年元月起迄今已達7年
      。喜願公司應持有靈骨位數2,760個，早已出賣殆盡，喜
      願公司已沒權利作任何主張，然原法院竟採信喜願公司之
      主張，依每格6萬元之價格計算擔保金額，實際出賣價若
      干，原法院未曾探實；抗告人亦未曾陳述每位靈骨位售價
      之事，原裁定謂抗告人「自承」字樣，抗告人不服之極。
      又查，相對人有龍公司及喜願公司本係各自獨立之法人，
      有龍公司在此假處分程序中，未表示意見，原法院竟張冠
      李戴將喜願公司之「牌價」主張適用於有龍公司，令人難
      以苟同。相對人有龍公司乃與台南市政府有簽定「興建台
      南市主要計畫【墓一】公墓用地中【納三】納骨塔契約書
      」，該契約書第三條後段「喪葬設施使用費收取標準應經
      甲方（即台南市政府）核定，並報社會核准，修正亦同」
      。是則相對人有龍公司之靈骨格位出賣價早已呈報台南市
      政府在案。原法院末依職權向台南市政府查證，輕率引用
      喜願公司陳述主張，顯非適法。
    (二)就計算單位17,560個言：本系爭建物於89年元月份開始營
      運，相對人喜願公司及有龍公司係合法登記公司，其營業
      行為必開立發票為憑，是則相對人等每出賣一靈骨位，准
      其進塔者，必向其家屬收取「清潔管理費」為開立發票名
      稱。於94年前為1萬元正，以後為1.5萬元。原法院應依職
      權向台南市稅捐稽徵處調取資料，至95年9月份裁定書作
      成前，相對人等分別出賣多少靈骨位數為計算標準，才能
      令抗告人信服。
（二）假扣押、假執行、假處分之供擔保，係備賠償債務人所應
      受之損失而設，若相對人將來無損失之虞，即無供擔保之
      必要。抗告人於95年2月21日提起分割共有物分割之訴，
      業經臺灣臺南地方法院以95年度訴字第359號審理中。該
      案若獲確定判決前，須費時約3-4年之久，在此期間，相
      對人有龍公司繼續出賣剩餘之靈骨位，神主牌位，甕位殆
      盡，相對人喜願公司亦繼續出賣依抵償契約書應交付抗告
      人及其他共有人劉淑滿、朱源樟之靈骨格位…數殆盡。於
      共有物裁判確定時，抗告人及他共有人劉淑滿、朱源樟分
      得之樓層巧逢相對人等已出賣殆盡之靈骨位區域。其損失
      將是抗告人及他共有人，非相對人有龍公司或喜願公司。
      雖判決分割係形成權，得依強制執行法第131條第1項規定
      ，將各共有人分得部分點交之。然該分割共有物非一般之
      建築物，乃供納骨使用屬「墳墓」之一種。在分割判決確
      定前，因相對人之出賣行為，92,000個靈骨位已被亡者骨
      罐（甕）占有（其家屬數十萬人）。執行法官敢有作為將
      952,000個亡者骨罐（甕）搬離屬抗告人分得之樓層嗎？
      故抗告人為防止發生重大之損害及將來預發生重大之糾紛
      之情形為必要，依民法第538條第1項規定，提本件假處分
      案，有事實上及法律上之必要性。
（三）該相對人有龍公司所持有之靈骨格位、神主牌位、甕格位
      皆按股東持有比例分給各股東自行私賣。該公司持有靈骨
      格位、神主牌位等已剩無幾，故已無利可求。該公司股東
      人數於85年12月2日之資料為8員，現已逾10年以上，其等
      股東分得之靈骨格位，神主牌位、甕位為求變現，相互競
      價出賣，價格幾乎在5千元-8千元間遊走，何有出售之獲
      利可言。相對人喜願公司現所出賣之靈骨格位、神主牌位
      、甕位等，依抵償契約書第三條應交付抗告人及其他共有
      人劉淑滿、朱源樟經營管理之物，其出售之獲利固屬抗告
      人等之利益，相對人等何來損害可言？
（四）相對人喜願公司所提分管契約書，謂抗告人當時即已同意
      目前之分管及營運之狀態，當有誤會云云。查抗告人及抵
      押權人朱源樟、劉淑滿與相對人喜願公司於93年8月26日
      依民法878條訂定「抵押權人取得抵押物所有權契約書」
      （簡稱抵償契約書）第3條第1項：喜願公司同意於簽定本
      契約之日起十日內移交本件不動產標的之「天都福座萬壽
      塔關於喜願公司部份之管理，經營權由乙方（指抗告人及
      朱源樟、劉淑滿）接掌。第3項：相對人喜願公司所移交
      之經營權，係指於本契約簽訂之日前甲方（指喜願公司）
      已經完成之天都福座萬壽塔（即天都禪寺）之靈骨塔位、
      神主牌位、甕位、嬰靈位，所有原先喜願公司管理銷售等
      一切事宜。抗告人等與喜願公司為釐清與另相對人有龍公
      司產權使用位置，故以有龍公司為甲方，抗告人及朱源樟
      、劉淑滿、喜願公司共為乙方，於94年3月18日簽定共有
      物分管契約書，在此分管契約書所稱乙方之人猶存共有關
      係，其因乃在履行「抵償契約書」第3條之事項。於該分
      管契約書簽定後，喜願公司背約，不依「抵償契約書」第
      3條履行交付管理，經營權給抗告人等。經抗告人屢次異
      議及提就乙方部分再作細部分管，喜願公司相應不理，抗
      告人無奈，遂於95年2月21日提共有物分割案於臺灣臺南
      地方法院（95年度訴字第359號）。依47年台上字第861號
      判例「系爭物即為兩造所共有，過去雖曾分管，在法律上
      仍不能認為分割，在合法分割前，共有關係猶無稍變…」
      ，是則迄今至分割判決確定前，系爭建物「天都福座萬壽
      塔」猶是共有物。
（五）系爭建物及土地於91年11月由抵押權人朱源樟以91年度執
      字第34285號對喜願公司之抵押物產權60%實施強制執行，
      至93年7月間第四次特別拍賣時，拍賣底價為144,166,000
      元，拍賣日無人承買，抵押權人及抗告人共同具狀承受，
      喜願公司恐遭承受，遂簽定「抵押權人取得抵押物所有權
      」，以其產權57%供抵押權人抵償債務，何來有207億？該
      大華不動產鑑定公司之估價報告書，其不實之處：
    (一)未完成設置納骨位，神主牌位、甕位區之樓層，如地下第
      1層、地上第2層附棟、第3層正、副棟、第6層正棟、第7
      層正、附棟等，一併以完成格位計算。
    (二)須一次，每格位高價格出賣才有207億，然納骨塔之市場
      為現有市場為準，即現有死亡者或現遷葬者，才有消費市
      場。天都福座萬壽塔之每月進塔數，按有龍公司林政信總
      經理表示為300個左右，喜願公司約200個，故喜願公司須
      費50年之出賣才得此數，內不包括營業費用在內。其意在
      安撫債權人催討、持向銀行簽證，期申獲不動產證券之用
      。該鑑定書不為任何銀行所認同而胎死腹中。相對人喜願
      公司竟持無人認同之鑑定書作為答辯之依據，缺欠證據力
      。
（六）有龍公司已無上列格位之使用權及與該等格位之「天都福
      壽萬壽塔永久使用權狀或類似憑證」出賣，亦無所謂出售
      之獲利，即相對人可能因此受到之損害之虞，故具狀聲明
      更正應受裁定事項以符事實。而聲明：
    (一)債務人「喜願建設股份有限公司」對於坐落台南市○區○
      ○路259號（即新都段239建號）建物即「天都福座萬壽塔
      」內已設置之靈骨位格、神主牌位格、甕位格之使用權及
      與該等格位之「天都福壽萬壽塔永久使用權狀或類似憑證
      」，於本分割判決確定前，均不得出售及其他一切處分行
      為，且債務人有龍建設開發股份有限公司及喜願建設股份
      有限公司不得於該建物內其餘尚未設置靈骨位格、神主牌
      位格、甕位格之區域設置，出售任何靈骨位格、神主牌位
      格、甕位格，及為其他一切處分行為。
    (二)其餘原裁定主文與更正應受裁定之事項相異之處，予以廢
      棄。
    (三)聲請費用及抗告費用由相對人負擔。
二、相對人喜願公司則以：每格塔位市場價值在6萬元以上乃一
    般之市場行情，若有選擇排位或方位者，其價值更高，茲提
    出相對人公司就客戶所選購置骨灰罐位（俗稱塔位）之發票
    價格影本40張，可證明該建物內之置骨灰罐位（俗稱塔位）
    之價格均遠高6萬元。相對人於91年10月間曾委託大華不動
    產鑑定股份有限公司針對相對人當時所持有系爭建物及土地
    各百分之60％持分之權利及分管範圍進行價值鑑定，鑑定結
    果為207億5593萬7千元，有估價報告書可資為證，是以，原
    裁定限縮了系爭建物之價值，並要求抗告人提出合理之擔保
    金，並無不當。末查，兩造曾於94年3月18日簽立共有物分
    管契約書，因此，抗告人當時即已同意目前之分管及營運之
    狀態，其現又主張其將受有損失云云，當有誤會等語資為抗
    辯。
三、按債權人就金錢以外之請求，欲保全強制執行者，得聲請假
    處分，假處分所必要之方法，由法院酌定之，民事訴訟法第
    532條、第535條第1項定有明文。所謂「請求標的之現狀變
    更」，係指為請求標的之物或權利，其從前存在之狀態已有
    變更或將有變更而言；是則，法院得斟酌其現狀變更致日後
    有不能強制執行或甚難執行之虞之各種實際需要，在適當程
    度內，依職權定假處分之方法。又法院定擔保金額而為准許
    假處分之裁定者，該項擔保係備供債務人因假處分所受損害
    之賠償，其數額應依標的受假處分後，債務人不能利用或處
    分該標的物所受之損害，或因供擔保所受之損害額定之，非
    以標的物之價值為依據（最高法院63年台抗字第142號判例
    參照）；又法院就債務人因假扣押或假處分所受損害，命債
    權人預供擔保者，其金額之多寡應如何認為相當，原屬於法
    院職權裁量之範圍，非當事人所可任意指摘，最高法院20年
    度抗字第296號、48年度台抗字第18號、89年台抗253號裁定
    可資參照。茲查，本件抗告意旨，係以原裁定依建物內已完
    成設置之靈骨位格等共計92,000個，以相對人應有部分比例
    （有龍公司40%、得格位36,800個，喜願公司3%得格位2,760
    個），扣除已出售之22,000個，相對人尚得使用17,560個，
    每格位6萬元為標準，計算提供擔保金額，顯有不當云云。
    茲查，原裁定雖參考抗告人自行估算之靈骨塔位價格每位6
    萬元（見原審卷第43頁），定其擔保數額，惟依上揭規定，
    擔保數額乃屬法院職權裁量之範圍，原非當事人所可任意指
    摘，至兩造間實體上（例如數量）之爭執，應另以訴訟解決
    ，非假處分程序所能審究。是以，本件抗告意旨指摘原裁定
    未斟酌靈骨塔位之市場價格顯有不當，求予廢棄，為無理由
    ，應予駁回。
四、據上論結，本件抗告為無理由，爰依民事訴訟法第495條之1
    第1項、第449條第1項、第78條裁定如主文。
中    華    民    國    95    年    12    月    21    日
                  民事  第四庭  審判長法  官  王惠一
                                      法  官  王浦傑
                                      法  官  蘇重信
上為正本係照原本作成。
如不服本裁定，僅得於收受本裁定正本送達後10日內以適用法規
顯有錯誤為理由，向本院提出再抗告狀（須附繕本），依法應繳
納抗告費新台幣1千元，並委任律師為訴訟代理人，經本院許可
後始可再抗告於最高法院。
中    華    民    國    95    年    12    月    21    日
                                      書記官  黃文生
【附記】
民事訴訟法第495條之1第2項準用同法第466條之1第1、2項規定
：
(1)對於第二審判決上訴，上訴人應委任律師為訴訟代理人。但上
  訴人或其法定代理人具有律師資格者，不在此限。
(2)上訴人之配偶、三親等內之血親、二親等內之姻親，或上訴人
  為法人、中央或地方機關時，其所屬專任人員具有律師資格並
  經法院認為適當者，亦得為第三審訴訟代理人。
                                                   Ｊ


司法院資訊處製作；財團法人民間司法改革基金會備份。
